【裁判字號】    96,交訴,153
【裁判日期】    970318
【裁判案由】    公共危險等
【裁判全文】
臺灣臺北地方法院刑事判決             96年度交訴字第153號
    公  訴  人  臺灣臺北地方法院檢察署檢察官
    被      告  乙○○
上列被告因公共危險等案件，經檢察官提起公訴（九十六年度偵
字第二００一０號），本院判決如下：
    主    文
乙○○因過失傷害人，累犯，處有期徒刑月。又駕駛動力交通
工具肇事，致人傷而逃逸，累犯，處有期徒刑捌月。應執行有期
徒刑拾月。
    犯罪事實
一、乙○○於民國九十二年間因犯恐嚇罪，經臺灣彰化地方法院
    於九十二年八月十八日以九十二年度易字第八一五號判決判
    處有期徒刑五月，乙○○不服提起上訴，臺灣高等法院臺中
    分院於九十二年十二月二十五日以九十二年度上易字第一九
    四六號判決駁回其上訴而告確定，於九十三年二月二十五日
    易科罰金執行完畢。
二、乙○○於九十六年七月二十八日下午五時許，駕駛車號五一
    一一－ＳＬ號自用小客車，沿臺北市○○○路由南往北方向
    行駛，行經林森北路、南京東路路口時，本應注意駕駛汽車
    應遵守交通標誌，在禁止左轉路段，不得迴車，且汽車迴車
    前，應暫停並顯示左轉燈光或手勢，看清無來往車輛，始得
    迴轉，而依當時天候晴、市區○○道路路面乾燥、無缺陷、
    無障礙物、視距良好之情形，並無不能注意之情況，竟冒然
    迴轉，而使對向行駛於林森北路（由北往南方向），由甲○○騎乘之車號Ｋ五Ｍ－八九六號重型機車及由丙○○騎乘之
    車號Ｍ三三－八０五號（起訴書誤載為Ｍ三三－０八五號，
    應予更正）重型機車，為閃避乙○○所駕駛之上開車輛，均
    剎車不及而人車倒地，致甲○○受有右手臂及右小腿擦傷等
    傷害，丙○○受有右上肢十公分乘四公分、一公分乘一公分
    、一. 五公分乘０. 三公分等多處擦傷，及左下肢一公分乘
    ０. 五公分乘０. 五公分之裂傷等傷害。詎乙○○於肇事後
    ，明知甲○○、丙○○可能因而受有傷害，竟基於肇事逃逸
    之犯意，僅短暫停留而未停車查看或施與救助，亦未留下其
    姓名及聯絡方式，反而加速逃逸。嗣經甲○○及丙○○記下
    乙○○所駕駛車輛之車號報警處理，始知上情。
三、案經甲○○及丙○○訴由臺北市政府警察局中山分局移送臺
    灣臺北地方法院檢察署檢察官偵查起訴。
    理  由
一、證據能力部分：本案檢察官所舉之證據，性質上屬被告以外
    之人於審判外之陳述者，被告於法院調查證據時，均表示對
    於證據能力沒有意見，且未於言詞辯論終結前聲明異議，本
    院審酌該等證據作成時之情況，認為適當，爰依刑事訴訟法
    第一百五十九條之五之規定，採為證據。
二、證據之認定：
    訊據被告乙○○於本院審理時固不否認其於上開時地駕駛上
    開車輛違規迴轉之事實，惟否認有何過失傷害及肇事逃逸等
    犯行，辯稱：案發時我不知道那裡不能迴轉，我並沒有撞到
    人，也不曉得有人因閃避不及而摔倒之情況，所以迴轉後就
    把車開走了云云。經查：
  (一)證人即告訴人甲○○於檢察官偵訊時及本院審理中均證稱：
    於九十六年七月二十八日下午五時許，我騎乘車號Ｋ五Ｍ－
    八九六號重型機車，與騎乘另一部機車的丙○○一同沿著林
    森北路往林森南路的方向行駛，行經林森北路與南京東路口
    看到被告駕駛車號五一一一－ＳＬ號之汽車違規迴轉，因為
    林森北路的路口只有兩線道，他一台車子迴轉過來就把兩線
    道都佔滿，且他迴轉的速度很快，我跟丙○○二人為了避免
    撞到該車，均煞車不及滑倒，我因而受有右手及腳部擦傷等
    傷害，我跌倒後有看到被告先停車在路邊大約三、四秒，後
    來就開走了等語（偵查卷第四十七頁至第四十八頁訊問筆錄
    及本院九十七年三月六日審判筆錄參照），又證人即告訴人
    丙○○於檢察官偵訊時及本院審理中均證稱：案發時我騎乘
    車號Ｍ三三－八０五之重型機車沿著林森北路往市○○道之
    方向行駛，甲○○騎乘另一部機車，我跟甲○○在林森北路
    與南京東路口停等紅綠燈，待燈號轉為綠燈後就加油直行，
    過南京東路的時候，對向車道有一輛車號為五一一一－ＳＬ
    號之汽車違規迴轉，因他迴轉的速度太快，我們雖未撞到該
    車，但為閃避該車而煞車不及，甲○○先摔車後，我就跟著
    摔車，因而受有左下肢裂傷及多處擦傷等傷害，之後違規迴
    轉的車子有停下來大約一、二秒鐘，但是沒有反應，就加速
    離開，且因我們在內側車道摔車，其他的車子往外側車道走
    ，所以摔倒的跡象是很明顯的等語屬實（同上訊問筆錄、審
    判筆錄參照），經核證人甲○○、杜正雄所述完全相符，此
    外復有臺北市政府警察局交通事故現場圖、道路交通事故談
    話紀錄表、道路交通事故調查報告表(一)、(二)、道路交通事故
    補充資料表各一份及現場照片等件在卷足稽（偵查卷第十七
    頁至第二十二頁、第二十六頁至第三十一頁參照），參以被
    告亦自承於上開時地駕駛上開車輛迴轉之事實（同上審判筆
    錄參照），足認證人丙○○及甲○○駕車行經上開路段係為
    閃避被告所駕上開車輛突如其來違規迴轉，以致剎車不及而
    人車倒地無訛。
  (二)而甲○○於上開時地因摔車後，受有右手及腳部擦傷等傷害
    之事實，業據證人甲○○證述明確，並有甲○○於案發後接
    受員警拍攝其受傷情形之照片一張在卷可稽（偵查卷第二十
    八頁參照）；而丙○○於上開時地因摔車後，立即送往馬偕
    紀念醫院急診就醫，經診斷受有左下肢裂傷（一公分乘０.
    五公分乘０. 五公分）及多處擦傷（十公分乘四公分、一公
    分乘一公分、一. 五公分乘０. 三公分）等傷害之事實，亦
    據證人丙○○證述屬實，並有丙○○於案發後接受員警拍攝
    其受傷情形之照片一張及馬偕紀念醫院九十六年七月三十日
    出具之診斷證明書一紙附卷可證（偵查卷第三十頁及第十一
    頁參照），是被告於上開時地駕駛上開自用小客車因違規迴
    轉肇事致丙○○及甲○○受有上開傷害，應堪認定。
  (三)按駕駛人駕駛汽車，應遵守道路交通標誌之指示，在禁止左
    轉路段，不得迴車，且汽車迴車前，應暫停並顯示左轉燈光
    或手勢，看清無來往車輛，始得迴轉，道路交通安全規則第
    九十條、第一百零六條第三款及第五款均定有明文。被告為
    考領駕照之駕駛人，對此自應知悉。查林森北路、南京東路
    路口設有南往西方向於每日七時至二十二時禁止左轉之標誌
    乙節，此有現場照片一張及上開交通事故現場圖一份附卷可
    證（偵查卷第二十七頁及第十七頁參照）。被告對於上開規
    定自不得諉為不知；況且被告肇事當時天候晴、市區○○道
    路路面乾燥、無缺陷、無障礙物、視距良好之情形，依當時
    之情況並無不能注意之情況，此亦有上開交通事故調查報告
    表(一)一紙在卷足憑，顯見被告駕駛上開車輛行駛至林森北路
    、南京東路路口時，未遵守交通標誌之指示，且於迴車前，
    並未暫停並顯示左轉燈光或手勢，看清無來往車輛，始進行
    迴轉動作，被告疏未注意及此而肇事，被告對於上開肇事車
    禍，顯有過失，且被告上開過失行為與告訴人甲○○、丙○○所受傷害有相當因果關係，應可認定。
  (四)按刑法第一百八十五條之四駕駛動力交通工具肇事致人死傷
    而逃逸罪係於八十八年四月二十一日增訂公布，並自同年四
    月二十三日開始生效，其增設本條文之立法目的，乃為維護
    交通，增進行車安全，促使當事人於事故發生時，能對被害
    人即時救護，減少死傷，以保護他人權益並維護社會秩序。
    又其立法精神在於交通事故一旦發生，且發生人員傷亡之情
    況，不論是撞人或被撞，或是因其他事故而造成死傷，只要
    是在駕駛動力交通工具過程內所發生者，參與這整個事故過
    程的當事人皆應協助防止死傷之擴大，蓋如駕駛人於事故發
    生後，隨即駕車逃離現場，不僅使肇事責任認定困難，更可
    能使受傷之人喪失生命或求償無門。查本件被告於臺北市○○○路、南京東路路口駕車迴轉時，林森北路之路口僅有二
    線道路可供通行，故被告駕車迴轉時，其所駕車輛之車身已
    將林森北路之二線道路都佔滿，又因甲○○及丙○○二人在
    內側車道摔車，所有車輛均閃避到外側車道，其二人摔倒跡
    象明顯之事實，業據證人甲○○及丙○○分別於本院審理時
    證述明確，復參以被告肇事當時天候晴、視距良好之情形，
    均詳如前述，而被告於駕駛車輛時，本應對其車輛四周之情
    形加以注意，是被告應可由其車輛裝設之後視鏡發現證人甲○○與丙○○所騎乘之機車倒地之狀況，其所辯稱：不知有
    人因閃避不及而摔倒云云，顯與常情有違，不足採信；況被
    告於本件車禍事故發生後，曾短暫停留，但未下車察看甲○○及丙○○之傷勢，旋即駕車逃離現場等情，亦據證人甲○○及丙○○於本院審理時證述屬實（本院九十七年三月六日
    審判筆錄參照），並有臺北市政府警察局信義分局疑似道路
    交通事故肇事逃逸追查表一份在卷可憑（偵查卷第二五頁參
    照），則由被告於肇事後，曾短暫停車後，復駕車加速離去
    之情，益證被告主觀上明知其有肇事之情形，未為必要之救
    護行為而逃離現場之犯意甚明，是被告駕車發生本件交通事
    故，致甲○○、丙○○受傷後，旋即逃逸之犯行，堪以認定
    。
  (五)綜上所述，本件事證明確，被告所為辯解顯屬事後卸責之詞
    ，不足採信，被告所犯過失傷害、肇事逃逸等犯行，至堪認
    定，應予依法論科。
三、論罪科刑之法律適用：
  (一)核被告乙○○所為，係犯刑法第二百八十四條第一項前段之
    過失傷害罪及同法第一百八十五條之四之肇事致人死傷而逃
    逸罪。被告上開肇事行為，同時致告訴人丙○○、甲○○分
    別受有如犯罪事實欄二所示之傷害之行為，係以一過失傷害
    行為，傷害告訴人丙○○、甲○○二人之身體法益，為一行
    為而觸犯數罪名，為想像競合犯，應依法從一重論處過失傷
    害罪。又被告於過失傷害後，未施以救護，另行起意逕行逃
    逸，所犯上開罪之犯意各別，行為互殊，應予分論處罰。
  (二)被告有如犯罪事實欄一之部分所載之犯罪科刑執行情形，有
    臺灣高等法院被告全國前案紀錄表一份在卷可稽，前受有期
    徒刑執行完畢，於五年以內故意再犯本件有期徒刑以上之罪
    ，為累犯，應依刑法第四十七條第一項之規定加重其刑。
  (三)爰審酌被告因駕車疏未注意以致告訴人受有傷害，於肇事後
    亦未施以救助，旋即逃逸，其犯罪之手段、所生危害，及其
    犯罪後迄今已近八月，仍未與告訴人達成和解，猶飾詞圖卸
    、毫無悔意等一切情狀，分別量處如主文所示之刑，並定其
    應執行之刑。
據上論斷，應依刑事訴訟法第二百九十九條第一項前段，刑法第
第二百八十四條第一項前段、第一百八十五條之四、第五十五條
、第四十七條第一項、第五十一條第五款，刑法施行法第一條之
一，判決如主文。
本案經檢察官呂俊儒到庭執行職務。
中    華    民    國    97    年    3     月    18    日
                  刑事第九庭審判長法  官  林怡秀
                                  法  官  徐淑芬
                                  法  官  葉珊谷
上正本與原本無異。
如不服本判決，應於判決送達後十日內，向本院提出上訴狀。
                                  書記官  顏淑華
中    華    民    國    97    年    3     月    18    日
附錄本案論罪科刑法條全文：
中華民國刑法第二百八十四條：
因過失傷害人者，處六月以下有期徒刑、拘役或五百元以下罰金
，致重傷者，處一年以下有期徒刑、拘役或五百元以下罰金。
從事業務之人，因業務上之過失傷害人者，處一年以下有期徒刑
、拘役或一千元以下罰金，致重傷者，處三年以下有期徒刑、拘
役或二千元以下罰金。
中華民國刑法第一百八十五條之四：
駕駛動力交通工具肇事，致人死傷而逃逸者，處六月以上五年以
下有期徒刑。


司法院資訊處製作；財團法人民間司法改革基金會備份。
